【裁判字號】    96,訴,8464
【裁判日期】    970128
【裁判案由】    返還房屋價款
【裁判全文】
臺灣臺北地方法院民事判決              96年度訴字第8464號
    原      告  戊○○
                            樓.
                丁○○
    被      告  乙○○原名易.
                丙○○原名易.
                甲○○
上列當事人間返還房屋價款事件，本院於民國97年1月14日言詞
辯論終結，判決如下：
    主      文
被告乙○○應給付原告戊○○新臺幣捌拾肆萬元，及自民國九十
六年十月三十日起至清償日止，按週年利率百分之五計算之利息
。
被告乙○○應給付原告丁○○新臺幣壹佰壹拾柒萬元，及自民國
九十六年十月三十日起至清償日止，按週年利率百分之五計算之
利息。
原告其餘之訴駁回。
訴訟費用由被告負擔五分之四，餘由原告負擔。
本判決於原告戊○○以新臺幣貳拾捌萬元，原告丁○○以新臺幣
參拾玖萬元供擔保後，得假執行。
原告其餘假執行之聲請駁回。
    事實及理由
一、本件被告乙○○（原名易正隆）、丙○○（原名易陳淑貞）
    、甲○○經合法通知後，皆未於言詞辯論期日到場，核均無
    民事訴訟法第386條所列各款之情形，爰依原告之聲請，由
    其一造辯論而為判決。又訴狀送達後，原告不得將原訴變更
    或追加，但擴張或減縮應受判決事項之聲明者，不在此限，
    民事訴訟法第255條第1項第3款定有明文。本件原告起訴時
    起原請求被告給付自民國81年3月12日及81年11月10日起至
    清償日止之法定利息，嗣於本院最後言詞辯論期日以言詞減
    縮應受判決之聲明，就法定利息起算日期從81年12月10日起
    及83年9月6日起至清償日止（見本院卷第93頁），原告所為
    請求金額之減少，乃屬聲明之減縮，應予准許。
二、原告主張：被告丙○○為瑞豐建設股份有限公司 (下稱瑞豐
    公司) 之法定代理人，其配偶被告乙○○為該公司實際執行
    業務之人，瑞豐公司與中國人造纖維股份有限公司 (下稱中
    纖公司)及福豪建設股份有限公司 (下稱福豪公司)合資興建
    名稱為「春夏秋冬國際風景村」之房屋，其基地坐落於台北
    縣新店市○○○段七張小段14、21、23、23-1、23-2、23-3
    地號土地，原告戊○○於81年3月12日與丙○○及乙○○就
    該房屋之A棟9樓0號及其坐落基地應有部分成立房屋暨基地
    買賣契約書，約定總價金為新台幣 (下同) 5,690,000 元，
    戊○○依約陸續支付訂金、簽約金、開工金計840,000 元；
    瑞豐公司與中纖公司及福豪公司又於同上地號土地合資興建
    名稱為「美麗殿」之房屋，原告丁○○於81年11月10  日與
    丙○○及乙○○就該房屋之B棟10樓7號及其坐落基地應有部
    分成立房屋暨基地買賣契約書（下稱系爭買賣契約），約定
    總價金為6,840,000元，丁○○依約陸續支付訂金、簽約金
    、開工金等費用計1,170, 000元，然前開房屋未如期完工，
    丙○○及乙○○迄今仍未交付房屋，伊等於96年9月19日方
    知瑞豐公司就前開房屋所申請之建造執照係以偽造文書方式
    取得，故主張解除買賣契約，而被告甲○○ (即中纖公司之
    法定代理人) 為前開房屋之起造人，應負連帶債務責任。爰
    依買賣契約及連帶債務之法律關係，提起本訴等情。並於本
    院聲明：
    (一)被告應連帶給付戊○○840,000元，及自81年12月10日起
    至清償日止，按年息5%計算之利息。(二)被告應連帶給付原告
    丁○○1,  170, 000元，及自83年9月6日起至清償日止，按
    年息5%計算之利息。(三)願供擔保請准宣告假執行。
三、被告均於言詞辯論期日經合法通知未到庭，惟：(一)乙○○及
    丙○○於言詞辯論終結後具狀意旨略以：伊等於83年8月2日
    已將前開房屋相關之權利義務移轉於中纖公司；(二)甲○○具
    狀意旨略以：與原告就前開房屋成立買賣契約者為乙○○，
    伊與原告並無任何法律關係存在各等語，資為抗辯。並於本
    院均聲明：(一)原告之訴及假執行聲請均駁回。(二)如受不利之
    判決，願供擔保請准宣告免為假執行。
四、查，戊○○於81年3月12日與乙○○就基地坐落台北縣新店
    市○○○段七張小段14、21、23、23 -1、23-2、23-3地號
    土地之A棟9樓0號房屋及其坐落基地應有部分成立房屋暨基
    地買賣契約書，約定總價金為5,690,000元，戊○○依約陸
    續支付訂金、簽約金、開工金計840,000元；丁○○於81年
    11 月10日與乙○○及瑞豐公司就基地坐落同上地號土地之B
    棟10樓7號房屋及其坐落基地應有部分成立房屋暨基地買賣
    契約書，約定總價金為6,840,000元，丁○○依約陸續支付
    訂金、簽約金、開工金等費用計1,170, 000元，前開房屋均
    未交付等情，此有卷附房屋暨基地買賣契約書、收款通知單
    、活期存款存款條、統一發票、支票可憑（見本院卷第10至
    29 頁、第32至48頁、第50頁、第52至63頁），並為兩造所
    不爭執，堪信為真。
五、被告乙○○對售屋予原告二人之事及原告請求之金額與遲延
    利息均不爭執，則本件應審究者為(一)原告主張解除買賣契約
    ，請求乙○○及丙○○返還價金，是否有理由？(二)原告請求
    甲○○負連帶債務責任，是否有理由?
（一）原告係與被告乙○○簽約購買系爭房地，出賣人為乙○○
      ，然因被告乙○○締約迄今已逾15年仍未興建交屋，且系
      爭土地之84店建字第1313號建造執照因土地使用權同意書
      經最高可法院93年度台上字第5316號判決偽造文書確定，
      而經台北縣政府撤銷，有台北縣政府96年9月27日北府工
      建字第0960627981號函在卷可稽（見本院卷第66-2頁），
      顯屬可歸責乙○○之事由給付不能，原告起訴並以主張解
      除買賣契約，請求返還已支付之買賣價金及利息，按諸民
      法第226條、第256條及第259條第2款之規定，自屬有據。
      被告乙○○雖以已將建案交由中纖公司負責云云，然所提
      出合建契約書影本結本，僅有乙○○應將中纖公司分得之
      房屋變更起造人為中纖公司等約定，並無其所為上述抗辯
      之事由存在，且觀諸其中亦約定「甲方（按指乙○○）保
      證對合建地主或承購戶並無契約以外之承諾，如有契約外
      之承諾不履行或其違約情事造成丙方（按指中纖公司）之
      損失，甲乙雙方願負連帶賠償責任」（見本院卷第98頁）
      ，乙○○並未使中纖公司承擔其出賣人債務，遑論其亦未
      舉證有何踐行債務承擔之經債權人即原告承認舉措，所辯
      自不足採。至於原告請求之遲延利息起算日係其最後支付
      買賣價金之81年3月12日及81年11月10日，然原告係起訴
      解除買賣契約請求被告乙○○返還已給付買賣價金，其得
      請求法定遲延利息起算日應自起訴狀繕本送達翌日即96
      年10月30日起算之，逾此部分即無理由。
（二）另原告既依據買賣契約為請求，則非為當事人之丙○○及
      甲○○，按諸債之相對性，自不受買賣契約效力與焉。原
      告復未能舉以此二人有何連帶責任之事證，尚難以被告丙○○為瑞豐公司法定代理人及被告甲○○即中纖公司法定
      代理人，即謂其二人需與被告乙○○連帶給付。至中纖公
      司雖亦為起造人之一，然此屬乙○○與之合建所為約定，
      俱如前述，亦不能為為原告有利之事實認定，其請求丙○○及甲○○連帶給付云云，尚屬無據。
六、綜上所述，原告本諸買賣契約關係請求被告乙○○給付戊○○840,000元、丁○○1, 170, 000元，及各自81年12月10日
    起、83年9月6日起至清償日止，按年息5%計算之利息，為有
    理由，應予准許。另原告請求被告丙○○及甲○○連帶給付
    ，於法無據，併應駁回。
七、原告陳明願供擔保，請求宣告假執行，就原告勝訴部分，核
    無不合，茲酌定相當之擔保金額予以准許。至原告敗訴部分
    ，其假執行之聲請失所依附，應予駁回。
八、本件事證已臻明確，兩造其餘攻擊或防禦方法，經本院審酌
    後，認均與本件之結論無涉，茲不予論述，併予敘明。
九、據上論結，原告之訴為一部有理由，一部無理由，依民事訴
    訟法第79條，第385條第1項前段、第390條第2項，判決如主
    文。
中    華    民    國    97    年    1     月    28    日
                  民事第四庭    法  官  吳定亞
以上正本係照原本作成
如對本判決上訴，須於判決送達後20日內向本院提出上訴狀
中    華    民    國    97    年    1     月    28    日
                                書記官  高秋芬


司法院資訊處製作；財團法人民間司法改革基金會備份。
